臺灣臺中地方法院民事判決　九十四年度婚字第三四七號
　　原　　　告　甲○○
　　訴訟代理人　李秋瑩　律師
　　被　　　告　乙○○
　　訴訟代理人　陳　鎮　律師
當事人間請求履行同居事件，本院於民國九十四年四月二十九日言詞辯論終結，判決
如下：
    主      文
被告應與原告同居。
訴訟費用由被告負擔。
    事實及理由
一、原告主張：
   （一）兩造於民國九十三年五月四日結婚，婚後兩造感情尚稱融洽，詎被告竟於
         甫生產後，即九十三年十一月二十一日下午無故攜子離家，原告曾分別於
         同年十一月二十三日、十二月十五日、十二月十八日三次前往被告娘家，
         請被告返家與原告同居，均遭被告拒絕，並於九十三年十二月二十四日寄
         發存證信函。兩造婚後僅與原告父、母、兄、嫂等四人共同居住，並非大
         家庭，被告工作與日常作息時間與家人不同，被告因工作關係每日上午十
         時始起床準備上班，其他人均已出門工作。晚上十時或十一時始結束工作
         返家，家人通常已入睡，被告與其他家人相處時間甚短，實與自組小家庭
         無異，原告父母亦可代為整理家務。
   （二）原告目前經濟能力不佳，倘要搬出目前住處，另行租居住，顯力有未逮。
         故被告未有正當理由，拒絕與原告同居甚明，被告顯然違背同居義務，爰
         依民法第一千零零一條規定提起本訴等語。並聲明：被告應與原告同居。
二、被告則以：
  （一）兩造婚後與原告之父母、兄嫂同住，然被告經常無故遭公婆責罵，原告之大
        嫂亦常無端刁難，並在公婆面前搬弄是非。被告於九十三年十一月十五日產
        下兩造子女張致岳，同年月十八日出院後即返回原告住所與其同住，惟同住
        期間，不僅原告之大嫂一再質疑兩造之子張致岳非被告自原告受胎所生，不
        斷冷嘲熱諷。於被告甫生產完畢，身體極虛弱甚需他人照顧之時，公婆不僅
        不願照顧，甚至與友人出門渡假釣魚，婆婆更告知被告如欲於夫家坐月子，
        則每月須給付做月子費用一萬五千元。子女張致岳生病時，原告家人遲遲不
        願將其送醫，最後僅能由被告央求娘家父母將張致岳送往漢銘醫院就醫診治
        ，然被告父親將上開情事告知公公後，公公竟出言恫嚇被告父親。
  （二）九十三年十一月二十三日，原告攜同其父母及村長登門質問被告父母，被告
        之母詢問：被告生產始六、七天，渠等均不在家，而跑去釣魚。原告父親竟
        回稱：這是二個月前就約定好的，不能失約，生小孩不重要等語。被告一再
        懇求公公讓兩造搬出，但公公執意不肯，是被告並非無故離家。此外，本件
        原告雖聲明被告應與其同居，惟被告究應於何處履行與原告同居之義務，原
        告並未具體說明，而被告亦從未表示不願與原告同居之意，僅因前述妯娌關
        係嚴重不睦而公婆無力排解，原告亦無法保護，兩造惟有選擇另覓適宜永久
        共同生活之住所。從而，倘有適宜兩造均能永久共同生活之處所，被告自無
        不履行同居義務之理由等語置辯。並聲明：駁回原告之訴。
三、按夫妻互負同居之義務，民法第一千零零一條有明文規定。原告主張兩造夫妻關
    係現仍存續中，婚後初尚和睦，夫妻感情原本融洽，詎被告竟於甫生產後，即九
    十三年十一月二十一日下午無故攜子離家，迄今未歸等事實，業據提出戶籍謄本
    及存證信函等件，在卷可稽。復為被告所不否認，就此部分之事實，原告之主張
    堪信為真實。被告則辯稱其從未表示不願與原告同居之意，係因原告未具體說明
    兩造應於何處共同生活，況妯娌關係嚴重不睦而公婆亦無力排解，原告實無法保
    護被告，是兩造應覓適宜永久共同生活之住所云云。是本院自應審究被告是否有
    不能同居之正當事由。經查：
　（一）本件兩造係於九十三年五月四日結婚，被告於同年六月一日將其戶籍自娘家
        地址「臺中縣沙鹿鎮○○里○○鄰○○○街五二號」遷至原告戶籍即住所「
        臺中縣龍井鄉○○村○○鄰○○路水裡港巷六七之一三號」內，足認被告於
        兩造婚後同意至原告住居所履行夫妻同居義務，其情甚明。經證人陳麗玉到
        庭結證稱：其係兩造鄰居，亦係兩造好朋友，兩造經常往返夫家與娘家，其
        不清楚兩造之共同住所為何處，其有聽被告提及原告家人看不起被告等語（
        參照本院九十四年四月二十九日言詞辯論筆錄），自上開證人陳麗玉之證詞
        ，雖可說明兩造婚後，經常往返夫家與娘家兩地居住，惟兩造婚後之設籍處
        ，均於臺中縣龍井鄉○○村○○鄰○○路水裡港巷六七之一三號，即共同居
        住於夫家，因娘家距離夫家不遠，兩造返回娘家探親而居住於娘家，係屬事
        理之常情，該等事實亦為兩造所不爭執，足見兩造以夫家作為共同生活之住
        所。準此，夫妻同居生活為建立夫妻情愛之本質，是以被告自不得僅憑個人
        情緒任意選擇居住於夫家或娘家，其理亦明。故被告辯稱其係因婚後，原告
        未表明兩造應共同生活之地點，致未返家與原告同居云云，顯係避就之詞，
        自難遽為有利於被告之認定。
  （二）被告固主張妯娌關係嚴重不睦而公婆無力排解，原告實無法保護被告，認兩
        造應另覓適宜永久共同生活之住所云云。惟徵之兩造婚後與原告家人同住，
        偶生衝突或有不適應情形，本在所難免。倘被告與原告家人因習慣或意見之
        不同，導致生活上有齟齬，實應平心靜氣溝通與解決，被告不得逕執此即離
        家不歸，甚至據此以為拒絕與原告同居之藉口。況被告就此部分之事實並未
        能舉證以實其說，尚難認為被告有不能同居之正當理由。從而，原告依上開
        規定訴請被告履行同居，為有理由，應予准許。
四、訴訟費用負擔的依據：民事訴訟法第七十八條。
中　　　華　　　民　　　國　　九十四　　年　　　五　　　月　　　十三　　日
                                臺灣臺中地方法院家事法庭
~B法　　　官　林洲富
右為正本係照原本作成
如對本判決上訴應於判決送達後二十日向本院提出上訴狀（需附繕本）
中　　　華　　　民　　　國　　九十四　　年　　　五　　　月　　　十三　　日
~B書  記  官
